臺灣新竹地方法院刑事判決　　　　　　九十四年度自字第一五號
自　訴　人　戊○○
自訴代理人　李佳玲律師
　　　　　　鄭勵堅律師
被　　　告　甲○○
選任辯護人　楊隆源律師
上列被告因違反選舉罷免法案件，經自訴人提起自訴及檢察官移
送併案審理（臺灣新竹地方法院檢察署九十五年度偵字第二三一
二號），本院判決如下：
    主  文
甲○○意圖使候選人不當選，以演講傳播不實之事，足以生損害
於公眾及他人，處有期徒刑陸月，如易科罰金，以銀元佰元即
新臺幣玖佰元折算壹日，褫奪公權壹年。
    事  實
一、甲○○與戊○○均為臺灣省新竹縣第十五屆縣長候選人，二
    人分別各自代表所屬政黨對立競逐新竹縣長職務。詎甲○○
    意圖使同為候選人之戊○○不當選，竟意圖散布於眾，基於
    傳播不實之事之犯意，先於民國九十四年十月十六日上午十
    時許，在新竹縣竹北市○○○路與博愛路口競選總部，利用
    競選總部成立大會之公共場所發表公開演講之機會，於演講
    時公然宣稱：「過去很多人說我為什麼落選，包含對方用金
    錢買票」、「臺灣大學、科技大學、交通大學要來，至今靜
    靜，台大教授向我說你那個人沒有關心學校如何來、來做什
    麼，只向他說，你要建校，我來介紹一個營造廠承包工程好
    不好，每天要謀錢，他說和和氣氣拼經濟，結果都拼到自己
    的口袋裡」、「不應該統包的也拿去統包，連教室的興建，
    多少坪，一坪多少錢錢這麼簡單的問題，完全不符合異質工
    程所謂最有利標，這樣也拿去統標，這不是拿回扣是拿什麼
    」等語；又因中國國民黨發佈新聞指述其進出澳門可能涉及
    洗錢，乃於九十四年十二月一日上午十時許，亦在新竹縣竹
    北市○○○路與博愛路口競選總部召開記者會公然宣稱：「
    甲○○不可能去洗錢，而是去查洗錢，查誰洗錢呢，就是查
    戊○○洗錢」等語，具體指摘戊○○有於新竹縣第十四屆（
    即本屆選舉之前一屆）縣長選舉時賄選買票、欲利用機會仲
    介廠商謀利、收取學校教室改建工程回扣、洗錢等不實事項
    ，而接續以演講、記者會之方式傳播上開足以毀損戊○○名
    譽之不實事項，足生損害於戊○○及新竹縣第十五屆縣長選
    舉之選舉權人對於新竹縣縣長選舉候選人之判斷。
二、案經戊○○自訴及戊○○向臺灣新竹地方法院檢察署檢察官
    告訴後移送本院併案審理。
    理  由
一、訊據被告甲○○固不否認伊與自訴人戊○○確均為臺灣省新
    竹縣第十五屆縣長候選人，二人分別各自代表所屬政黨對立
    競逐新竹縣長職務，並於九十四年十月十六日上午十時許，
    在新竹縣竹北市○○○路與博愛路口競選總部，於競選總部
    成立大會之公共場所發表公開演講時公然宣稱：「過去很多
    人說我為什麼落選，包含對方用金：「過去很多人說我為什
    麼落選，包含對方用金錢買票」、「臺灣大學、科技大學、
    交通大學要來，至今靜靜，台大教授向我說你那個人沒有關
    心學校如何來、來做什麼，只向他說，你要建校，我來介紹
    一個營造廠承包工程好不好，每天要謀錢，他說和和氣氣拼
    經濟，結果都拼到自己的口袋裡」、「不應該統包的也拿去
    統包，連教室的興建，多少坪，一坪多少錢錢這麼簡單的問
    題，完全不符合異質工程所謂最有利標，這樣也拿去統標，
    這不是拿回扣是拿什麼」等語；又因中國國民黨發佈新聞指
    述伊進出澳門可能涉及洗錢，乃於九十四年十二月一日上午
    十時許，亦在新竹縣竹北市○○○路與博愛路口競選總部召
    開記者會公然宣稱：「甲○○不可能去洗錢，而是去查洗錢
    ，查誰洗錢呢，就是查戊○○洗錢」等情，惟矢口否認有違
    反公職人員選舉罷免法之意圖使候選人不當選，傳播不實事
    項犯行，而辯稱略以：（一）競選過程中，包括證人丙○○
    、丁○○等人均確實有告訴伊稱自訴人有買票，但不是自訴
    人親自去，是整個政黨運作的結果，如果伊沒有買票，怎麼
    可能當選；（二）伊也沒有說「對方」及台大教授向伊說的
    「你那個人」就是自訴人，因為當時候選人登記尚未結束，
    所以當時候選人尚不確定是否只有伊與自訴人兩個人；（三
    ）另外關於統包的事情，伊有審計部糾正新竹縣政府的資料
    ，且統包是針對異質工程，建教室根本不應該統包；（四）
    伊在競選總部成立大會的演講是一個整體性的，只是引述鄉
    親支持者告訴伊的話，而在引述後在後半段加入一點點評論
    及合理的質疑；（五）至於記者會部分，是因為中國國民黨
    在台北召開記者會，指稱伊可能涉嫌洗錢及利益輸送，經記
    者一再追問，伊確有召開記者招待會作統一說明，伊係說明
    伊沒有洗錢或利益輸送，伊去澳門的目的是因為台商跟伊檢
    舉自訴人之兄在大陸（按即中華人民共和國，下同）經營有
    陪酒之酒店，而自訴人為了本次選舉已招待上萬人次到大陸
    吃喝玩樂，且檢舉自訴人在擔任縣長時涉嫌貪污，貪污都是
    透過他人來洗錢，而因伊當時還擔任臺灣省省主席，不能進
    入大陸，所以伊與檢舉人約在澳門見面，希望拿到相關證據
    ，伊也有說「這些我都會向司法機關提出檢舉，到底有沒有
    構成犯罪，因為我沒有公權力可以調查，我只能盡我的力量
    去蒐集證據」，又依新竹縣議會的議員質詢紀錄，伊也可證
    明合理懷疑自訴人貪污、利用職權讓自己的兄弟、兒子等去
    做一些統包、審議的工程，這均有瀆職的嫌疑。另伊徵選之
    體育場建築師是全國數一數二，自訴人上任之後毀約，後半
    段由完全沒有經驗的建築師承作，後來的包商又將工程轉出
    去也沒有自己施作，這樣過程怎不讓人家質疑，自訴人又將
    主場地改成小體育館、游泳池影響整個美感，動線配置，工
    程禁不起水平測試，這些報紙都有報導，所以伊合理懷疑自
    訴人有勾串圖利；（六）縣市長候選人之學識、品德、操守
    、能力都是可受公評的，如果合理質疑且有所本都會違反選
    舉罷免法，間接就是鼓勵賄選，尤其新竹縣選風敗壞沒有錢
    就不用選舉，這樣絕對不是全民之福，伊所有言論均謹守分
    寸，就可公評之事提出質疑，且是跟鄉親的互動的詢問及請
    求鄉親主持正義還伊公道，以上這些立法院、縣議會各種質
    詢及檢舉書函太多，伊有呈給檢察官，審計單位也有糾正，
    如果這些都不可以講，會有寒蟬效應。況自訴人被起訴之貪
    污案件，都是依據貪污治罪條例起訴云云。
二、經查，被告與自訴人戊○○確均為臺灣省新竹縣第十五屆縣
    長候選人，二人分別各自代表所屬政黨對立競逐新竹縣長職
    務，被告並於九十四年十月十六日上午十時許，在新竹縣竹
    北市○○○路與博愛路口競選總部，於競選總部成立大會之
    公共場所發表公開演講時公然宣稱：「過去很多人說我為什
    麼落選，包含對方用金：「過去很多人說我為什麼落選，包
    含對方用金錢買票」、「臺灣大學、科技大學、交通大學要
    來，至今靜靜，台大教授向我說你那個人沒有關心學校如何
    來、來做什麼，只向他說，你要建校，我來介紹一個營造廠
    承包工程好不好，每天要謀錢，他說和和氣氣拼經濟，結果
    都拼到自己的口袋裡」、「不應該統包的也拿去統包，連教
    室的興建，多少坪，一坪多少錢錢這麼簡單的問題，完全不
    符合異質工程所謂最有利標，這樣也拿去統標，這不是拿回
    扣是拿什麼」等語；又因中國國民黨發佈新聞指述被告進出
    澳門可能涉及洗錢，被告乃於九十四年十二月一日上午十時
    許，亦在新竹縣竹北市○○○路與博愛路口競選總部召開記
    者會公然宣稱：「甲○○不可能去洗錢，而是去查洗錢，查
    誰洗錢呢，就是查戊○○洗錢」等情，已據被告供述在卷，
    並據自訴人指述明確，且有被告之上開演講、記者會錄音光
    碟暨譯文在卷可稽，已堪認定。
三、按人民有言論之自由，非但為憲法第十一條所明定，更為普
    世價值。蓋個人意見之自由表達，就私領域而言，乃個人和
    平自由意志之展現，為傳達自我價值、體現內在人格之基礎
    ，更係人際之間溝通所不可或缺；就公領域而言，亦可經由
    直接或間接參與公共事務之討論，和平臧否政策良窳，藉以
    凝聚公民共識，充分展現公民群體意識，從而促進民主政治
    社會之健全和平發展。據此，民主法治國家無不將言論自由
    列為基本人權，而給予最大限度之保障，非有必要，即不得
    任意以立法加以侵犯。然所謂最大限度之保障，並非毫無限
    制、制約，蓋然此言論自由權，衡情尚不無可能與其他個人
　　基本權利（例如隱私權等）發生衝突，故倘權衡為保護個人
  　名譽、隱私等私人法益或維護公共利益，國家對言論自由即
    尚非不得予以適當限制。次按，關於言論自由範圍之論述，
    固有不同之諸多理論，然較無爭議者，乃認基於個人意見自
　  由表達之展現人格（私領域）、促進公益（公領域）之特性
    ，特別係在針對「公共事務」表達意見時，本質上即無從要
    求表意人須在言論作成前即須進行深入且周密之「自我檢查
    」，且須擔保所表達之內容全然合於「客觀事實」（按此係
    指關於「公共事務」之客觀事實，非指如下所述之「單純事
    實陳述」），否則勢將造成表意人之過度負擔，致因疑慮言
    論內容恐難完全與事實相符，而有遭受法律制裁之高度危險
    ，最終只得選擇放棄言論之自由表達，從而形成所謂「寒蟬
    效應」（chilling effect），而與言論自由之精神背道而
    馳。反之，若表意人係對於「個人私德」惡意指述，或係為
    牟求經濟利益，而為不實指控之商業性廣告，則因該內容與
    促進公共利益之關聯性微弱，或甚與公共利益完全無涉，即
    無犧牲個人名譽、隱私等，而高度維護表意人之必要，反應
    權衡轉而保障因不實言論致受有損害之一方。是以言論自由
    保障之強度，應具體就言論之內容、方式、對象區別，非可
    一概而論。舉例而言，就與「公共事務」相關之「政治性言
    論」，顯乃促進公共利益所必需，故所受到之保障自應較周
    延、寬廣；至於與公益無關，而僅涉及私德之一般性言論或
    商業性言論，則應依憑相當之事實為根據。因之，單純之「
    政治性言論」表達，固應屬「公共事務」之範籌，原則上應
    給予最大限度之保障，然單純之「事實陳述」與「公共事務
    」意見之表達（包含「公共事務客觀事實」之表達）仍有不
    同，蓋單純之「事實陳述」本身乃「事實」真實與否之問題
    ，「公共事務」意見之表達原則上係主觀之價值判斷。是言
    論表達若以單純之「事實陳述」方式呈現時，表意人如明知
    所言並非真實，或過於輕率疏忽未能合理探究所言是否為真
    實，此時即應認表意人具備有「真正惡意」（actual malice
    ），自不在言論自由保障之範疇。然單純之「事實陳述」與
    「公共事務」意見之表達二者間有時並非截然涇渭分明，衡
    有夾雜其間或混雜在一起之情形，故在此情形，既夾雜、混
    雜有單純之「事實陳述」，即仍應介入審查事實之真偽，不
    得率以言論自由包裝「事實陳述」之真偽不予論究。
四、揆諸上開說明，被告既有上開於演講、記者會時公然宣稱：
    「過去很多人說我為什麼落選，包含對方用金錢買票」、「
    臺灣大學、科技大學、交通大學要來，至今靜靜，台大教授
    向我說你那個人沒有關心學校如何來、來做什麼，只向他說
    ，你要建校，我來介紹一個營造廠承包工程好不好，每天要
    謀錢，他說和和氣氣拼經濟，結果都拼到自己的口袋裡」、
    「不應該統包的也拿去統包，連教室的興建，多少坪，一坪
    多少錢錢這麼簡單的問題，完全不符合異質工程所謂最有利
    標，這樣也拿去統標，這不是拿回扣是拿什麼」、「甲○○
    不可能去洗錢，而是去查洗錢，查誰洗錢呢，就是查戊○○
    洗錢」等情，故應再進一步探究者，乃被告之上開傳播內容
    是否為言論自由之範籌？如非屬言論自由之範籌，則上開傳
    播內容是否有所不實？如有不實，是否係基於使自訴人不當
    選之意圖？經查：
（一）被告與自訴人戊○○確均為臺灣省新竹縣第十五屆縣長候
      選人，二人分別各自代表所屬政黨對立競逐新竹縣長職務
      ，已如上述。且臺灣省新竹縣第十五屆縣長選舉候選人，
      係於九十四年九月三十日至同年十月四日申請登記，被告
      時任臺灣省省主席，並任臺灣省選舉委員會主任委員，自
      無不知之理。據此，被告於上開演講及記者會時，新竹縣
      第十五屆縣長選舉候選人申請登記早已截止，亦堪已認定
      。因之，自訴人指述被告於上開演講及記者會時，即已知
      新竹縣第十五屆縣長選舉，僅有被告與自訴人二人分別各
      自代表所屬政黨對立競逐新竹縣長職務一節，即堪採信。
      至被告辯稱伊演講時候選人登記尚未結束，所以當時候選
      人尚不確定是否只有伊與自訴人兩個人云云，自不足採信
      。再者，被告於上開演講時固未指名道姓所傳播之內容係
      指述自訴人，有自訴人提出之錄音光碟及譯文在卷足參，
      然新竹縣第十五屆縣長選舉僅有被告與自訴人二人，且觀
      諸被告整體演講之內容，任何新竹縣第十五屆縣長選舉之
      選舉權人（即有投票權之縣民）應均可判斷、認知其所傳
      播之內容確係指述自訴人，顯為該次新竹縣第十五屆縣長
      選舉選區選舉權人眾所週知之事，自無待再為舉證，亦堪
      以認定。是被告辯稱伊於演講時沒說「對方」及台大教授
      向伊所說的「你那個人」就是自訴人云云，亦不足採信。
（二）再者，被告於上開演講時公然宣稱：「過去很多人說我為
      什麼落選，包含對方用金錢買票」等語，所指之「對方」
      確係指自訴人，已如上述。再依被告之上開傳播內容，乃
　    已具體指摘自訴人有於新竹縣第十四屆（即本屆選舉之前
      一屆）縣長選舉時賄選買票，揆諸上開說明，此傳播之內
      容已屬「事實之陳述」，而非單純之政治評論言論自由範
      籌甚明。然被告乃自始至終無法提出相關事證證明自訴人
      有於新竹縣第十四屆縣長選舉時賄選買票，或證明有何合
  　　理之理由確信所發表之上開內容為真實，足徵被告就此部
    　分確有傳播不實之事無訛。至證人丁○○、丙○○雖分別
      到庭證稱：「我認為國民黨選舉一向選舉都是靠買票當選
      ，請被告要注意．．．我以前擔任國民黨省黨部訓練委員
　　　，我會幫新黨員入黨上課，對國民黨運作內容瞭解，我與
　　　自訴人民國七十九年競選新竹縣正副議長，我與自訴人不
  　　同組，當時國民黨新竹縣黨部主任委員于宗海，我去請教
    　他，我與戊○○是國民黨黨員，你要提名何人，他以手勢
      比圈圈表示錢的意思，就是說比何人錢多，因為自訴人給
      每一個縣議員壹佰萬元，後來我一票向每個縣議員發二百
      三十萬元，就是向他們買票，一票買二百三十萬元，後來
      自訴人與于宗海大家協調在七十九年春節時間左右到于宗
      海家裡協調，當時在場有于宗海、書記長謝禎添、陳進興
      縣長、姜欽城（省黨部委員）、自訴人、自訴人當時搭檔
      張清福、我與我的搭檔莊乾瑾，大家一起協調，于宗海問
      我意見，我說我錢都已經發了，如果自訴人將我已經發出
      去部分把錢給我，我就先讓給他，于宗海他們說我有風度
      ，後來問自訴人意見，自訴人說回去考慮，答應三天內回
      復我，後來自訴人沒有回覆我，但是我在年初六接到調查
      局約談，事後才知道是自訴人與邱鏡淳檢舉我」（參證人
      丁○○於本院九十五年十二月四日本院審理時之證述）、
      「（九十四年被告有參選縣長你有無幫忙被告競選？）有
  　　。（十二月三日投票之前，你是否曾經跟被告討論過民國
　    九十年敗選之事情？）被告要參與選舉之前，但實際時間
      忘記了，我有跟被告提過這件事情，告訴他這次最好不要
      選，因為選了要花錢又不是現任，民間閒談說沒有買票不
      會當選，所以我有這次勸他，因為被告上次失敗坊間有傳
      說人家有買票才會當選，所以我才勸他不要選比較好。（
      針對所謂坊間有傳說人家有買票才會當選，你根據聽來轉
　　　述給被告聽作為勸他不要參選理由？）是的。（你有無在
　　　這次談話當中告訴他所謂的人家有買票的人家是指何人？
　　　）當時只有兩個人競選，當然指被告以外的對方。（在跟
  　　被告討論時，有無明確說出人家姓名？）討論依過去選舉
　    慣例國民黨黨員要參選沒有買票要當選比較困難，當時正
      在講他們兩人的事情，所以不必要講名字都知道是何人」
      （參證人丙○○於本院九十五年十二月二十八日本院審理
      時之證述）等語，惟姑不論證人丁○○、丙○○開所為證
      述是否屬實，然觀諸證人丁○○、丙○○上開所為證述乃
      或僅證述自訴人曾於七十九年競選新竹縣議會議長時涉嫌
      向縣議員買票賄選；或僅證述坊間傳聞自訴人於新竹縣第
      十四屆縣長選舉時賄選買票；或係證述依選舉慣例中國國
      民黨黨員要參選公職沒有買票賄選要當選比較困難等情，
      乃或與自訴人是否確有於新竹縣第十四屆縣長選舉時賄選
      買票無涉；或僅係坊間傳聞自訴人有於新竹縣第十四屆縣
      長選舉時賄選買票，然既係坊間傳聞，即係屬未有相當合
      理之事證，而未經證實之傳聞，自難以證明被告有何合理
      之理由確信所發表之上開內容為真實，均尚不足採為有利
      於被告之認定。
（三）又被告於上開演講時另公然宣稱：「臺灣大學、科技大學
      、交通大學要來，至今靜靜，台大教授向我說你那個人沒
      有關心學校如何來、來做什麼，只向他說，你要建校，我
      來介紹一個營造廠承包工程好不好，每天要謀錢，他說和
      和氣氣拼經濟，結果都拼到自己的口袋裡」等語部分，所
      指之「你那個人」，亦確係指自訴人，亦如上述。再依被
      告之上開傳播內容，就所宣稱：「臺灣大學、科技大學、
      交通大學要來，至今靜靜，台大教授向我說你那個人沒有
      關心學校如何來、來做什麼」等語部分，固堪認係屬對「
      公共事務」意見之表達，然就宣稱：「台大教授向我說你
      那個人．．．只向他說，你要建校，我來介紹一個營造廠
      承包工程好不好，每天要謀錢，他說和和氣氣拼經濟，結
      果都拼到自己的口袋裡」等語部分，乃已具體指摘自訴人
      有欲利用臺灣大學要來設校之機會仲介廠商謀利，已屬單
      純之「事實陳述」。故被告此部分演講內容固混雜有「公
      共事務」意見之表達及單純之「事實陳述」，揆諸上開說
      明，既混雜有單純之「事實陳述」，即仍應介入審查事實
　　　之真偽，不得率以言論自由包裝「事實陳述」之真偽不予
  　　論究。而被告就此部分，亦自始至終無法提出相關事證證
    　明有何台大教授指述自訴人欲利用臺灣大學要來設校之機
      會仲介廠商謀利之事，或證明有何合理之理由確信所發表
　　　之上開內容為真實，亦足證被告就此部分亦確有傳播不實
  　　之事明確。
（四）再被告於上開演講時另公然宣稱：「不應該統包的也拿去
      統包，連教室的興建，多少坪，一坪多少錢錢這麼簡單的
      問題，完全不符合異質工程所謂最有利標，這樣也拿去統
      標，這不是拿回扣是拿什麼」等語，亦係延續整體演講之
      內容，所指涉之對象，亦可確認係指自訴人。再依被告之
      上開傳播內容，就所宣稱：「不應該統包的也拿去統包，
      連教室的興建，多少坪，一坪多少錢錢這麼簡單的問題，
      完全不符合異質工程所謂最有利標，這樣也拿去統標」等
      語，亦可堪認係屬對「公共事務」意見之表達，然就宣稱
      ：「這不是拿回扣是拿什麼」等語，亦已具體指摘自訴人
    　收取學校教室改建工程回扣，自亦屬單純之「事實陳述」
      。同上論述，被告此部分演講內容固亦混雜有「公共事務
      」意見之表達及單純之「事實陳述」，然既混雜有單純之
      「事實陳述」，自亦應介入審查事實之真偽。而被告就此
　　　部分，亦自始至終無法提出相關事證證明自訴人有何收取
　　　學校教室改建工程回扣之事，或證明有何合理之理由確信
  　　所發表之上開內容為真實，亦足認被告就此部分亦有傳播
　　　不實之事無疑。
（五）此外，被告於上開記者會時公然宣稱：「甲○○不可能去
      洗錢，而是去查洗錢，查誰洗錢呢，就是查戊○○洗錢」
      等語，固係起因於中國國民黨發佈新聞指述其進出澳門可
　    能涉及洗錢，而自訴人亦係中國國民黨提名推薦之縣長候
      選人，然就法律觀點而言，中國國民黨究屬社團法人，具
      有法律上之人格，乃有別於自訴人之自然人人格。故被告
      儘可反駁中國國民黨對其所為之指控，然究不得針對自訴
      人為不實之事之傳播。而觀諸被告上開傳播內容，亦已具
　　　體指摘自訴人洗錢，亦屬單純之「事實陳述」甚明。然被
　　　告就此部分，亦自始至終無法提出相關事證證明自訴人有
　　　洗錢之事，或證明有何合理之理由確信所發表之上開內容
  　　為真實，亦足認被告就此部分亦有傳播不實之事明確。
五、綜據上述，被告於上開演講、記者會傳播之內容乃均屬單純
    之「事實陳述」（部分混雜「公共事務」意見之表達部分，
    不包括在內），自均非言論自由保障之範籌，且被告就上開
　　單純「事實陳述」之傳播內容，亦均無法提出相關事證證明
  　自訴人有其所為「事實陳述」之事，或證明有何合理之理由
    確信所發表之上開「事實陳述」內容為真實，自足堪認被告
    確有於上開演講、記者會傳播不實之事明確。被告雖辯稱伊
    在競選總部成立大會的演講是一個整體性的，只是引述鄉親
    支持者告訴伊的話，而在引述後在後半段加入一點點評論及
    合理的質疑云云。然被告於上開演講、記者會傳播之內容乃
    均屬單純之「事實陳述」，已如上述，顯非被告所辯之政治
    評論，亦難認有何相當合理之質疑，故被告此部分所辯，亦
    尚無足採。另被告聲請調查提出之審計部臺灣省新竹縣審計
    室九十五年七月三日審竹縣一字第0950002941號函檢送之九
    十三年度新竹縣總決算審核報告、內政部營建署九十五年七
    月二十八日營署都字第09 50038255號函檢送之內政部都市
    計畫委員會第六一六次會議紀錄、新竹縣議會九十五年七月
    二十八日竹縣議議字第09500001032號函檢送之新竹縣議會
    第十五屆議員彭然貴于第二次定期會第十次會議（九十一年
    十一月十五日）縣政質詢紀錄、立法院第六屆第二會期第七
    次會議立法委員謝欣霓向法務部質詢之質詢文書及行政院書
    面答復文書、新竹縣議會議員阿棟．優帕司于九十四年十一
    月二日提出又撤回之書面質詢文書、臺灣新竹地方法院檢察
    署九十五年度偵字第三七七七號不起訴處分書、臺灣新竹地
    方法院檢察署九十五年度偵字第一九五九、二七三八、四一
    ０九號起訴書等，核其內容，縱認自訴人涉有其他弊端，亦
    屬自訴人是否另涉及其他犯罪或行政責任之問題，然大抵均
    與被告於上開演講、記者會傳播之內容無具體之關聯性，而
    無從證明自訴人是否確有如被告於上開演講、記者會傳播「
    事實陳述」之內容，或證明被告有何合理之理由確信其所發
    表之上開「事實陳述」內容為真實，自均不足採為有利於被
    告之認定。再證人即新竹縣議員乙○○雖亦到庭證述：「（
    你們議會是否有追加體育場工程預算？）有，在九十四年追
    加二億預算，從拾玖億增加為二十一億。（追加預算預算案
    ，是否由自訴人任內提出？）是的。（縣議會有無因此組成
    專案小組調查追加預算案？）有。．．．專案小組去現場履
    勘的那一天。．．．（妳是否曾經向被告說包商向妳表示拿
    到的錢沒有預算這麼多？）有。．．．當天我們在現場，我
    去的時候有十幾位議員在場．．．因為現場凌亂，我覺得奇
    怪，經費這麼多為何作成這樣，旁邊包商說我賠錢又說沒有
    賺錢，我說怎麼可能，我們追加了八千萬元這麼多錢，包商
    說我只有領到三千萬元，我有質疑所以我有打電話問老縣長
    即被告為何我們追加八千萬元，包商只有領到三千萬元，為
    何會如此」等語，然亦同時證稱：「（在你履勘現場與你說
    話包商是何家公司？）不知道。（跟你說話包商是作體育場
    何部分工程？）不知道。（你剛剛提到八千萬元，縣政府實
    際上有無發包出去？）我不知道。（新竹縣體育場工程是否
    統包？）不知道。．．．（當時妳隨口講的，而包商回應？
    ）是的，我是隨口講的，不是主動問包商，包商在旁邊聽到
    主動回應。（是否能確認回應你的人是包商？）因為他回答
    內容，所以我認為他是包商。（妳剛才說不知道工程是否統
    包，你知否統包定義？）不知道。（知否分包定義？）不知
    道。．．．因為我不了解，所以我才打電話給被告問他，我
    問他說如果我們預算八千萬元，包商為何只領到三千萬元，
    我只有這樣問」等情，顯然乃係就與本案無涉之體育場工程
    為證述，且觀其證述之內容，亦無從判斷與證人對話之對象
    究否確為包商？又縱然與證人對話之對象確為包商，亦無法
    確認該包商承包之範圍、標的，更無從據以形成有何相當合
    理之理由懷疑該體育場工程有何弊端，故證人乙○○之證述
    亦無從採為有利於被告之認定。
六、第查，被告與自訴人戊○○均為臺灣省新竹縣第十五屆縣長
    候選人，二人分別各自代表所屬政黨對立競逐新竹縣長職務
  　，顯然二人之間競逐激烈，彼此間均有強烈之己方當選、他
    方不當選之意圖，自不在話下。然被告乃在無任何事證或相
    當合理之理由確信為真實之情況下，率於候選人登記完成後
    之廣義選舉期間，以演講、記者會之方式，具體指摘自訴人
    有於新竹縣第十四屆（即本屆選舉之前一屆）縣長選舉時賄
    選買票、欲利用臺灣大學設校機會仲介廠商謀利、收取學校
    教室改建工程回扣、洗錢等不實事項，足證被告確係基於意
    圖使同為候選人之自訴人不當選之惡意，而傳播不實之事，
    應已堪認定。又被告意圖使同為候選人之自訴人不當選，而
    傳播不實之事，亦足以毀損自訴人名譽及影響新竹縣第十五
    屆縣長選舉之選舉權人對於新竹縣縣長選舉候選人之判斷無
    疑。至被告上開辯稱所辯各節，或與事實不符，或與本院所
    為之認定無涉，均不足採信。綜上，事證明確，被告犯行堪
    予認定。
七、論罪及科刑之審酌：
（一）所犯罪名：核被告所為係犯公職人員選舉罷免法第九十二
      條之傳播不實事項罪。第按，公職人員選舉罷免法第九十
      二條之意圖使候選人當選或不當選罪，其犯罪結果，旨在
　　　使候選人當選或不當選，故縱使行為人所使用之文字、圖
　　　畫、錄音、錄影、演講或他法，散布謠言或傳播不實事項
  　　之行為有多次，但其係以實現一個犯罪為目的（即意圖使
    　候選人當選或不當選），而侵害同一個法益，其各次之舉
      動自應解為全部犯罪行為之一部，應以接續犯，僅論以包
      括之一罪。據此，被告意圖使同為候選人之自訴人不當選
      ，雖先後二次以演講、記者會傳播不實之事，足以生損害
      於公眾及自訴人，惟其既係以實現意圖使自訴人不當選一
      個犯罪為目的，而侵害同一法益，其先後二次傳播不實之
      事舉動自應解為全部犯罪行為之一部，應依接續犯之法理
      ，僅論以單一之公職人員選舉罷免法第九十二條之傳播不
　　　實事項罪。另被告於公職人員選舉競選期間，意圖使自訴
　　　人不當選，以演講、記者會，傳播不實之事，足以生損害
  　　於自訴人之名譽，雖同時符合刑法第三百十條第一項之誹
    　謗罪與公職人員選舉罷免法第九十二條之意圖使候選人不
      當選傳播不實之事項罪之犯罪構成要件，惟此係因法規之
      錯綜關係，致一個犯罪行為，同時符合該二犯罪構成要件
      之法條可以適用，應依法規競合法理，擇一適用公職人員
      選舉罷免法第九十二條規定論處。
（二）新舊法比較適用：查被告行為後，刑法部分條文已於九十
      四年二月二日修正公布，並於九十五年七月一日起施行，
      爰就被告所犯涉及修正之刑法部分條文新舊比較說明如下
      ：
    (1)準據法：依修正施行後之刑法第二條第一項規定，行為後
      法律有變更者，適用行為時之法律。但行為後之法律有利
      於行為人者，適用最有利於行為人之法律。乃將原準據之
      從新從輕原則修正為從舊從輕原則，自無新舊法比較之問
      題，應逕適用修正施行後之刑法第二條第一項規定。
　　(2)應綜就有關罪刑全部之結果為比較整體適用之說明：依修
　　　正施行後刑法第二條第一項規定比較新舊法時，應就罪刑
　　　有關之共犯、未遂犯、連續犯、牽連犯、結合犯以及累犯
  　　加重、自首減輕暨其他法定加減原因（如身分加減）與加
　    減例等一切情形，綜其全部之結果而為比較後，予以整體
      適用有利於行為人之法律處斷，不能割裂而分別適用有利
      益之條文。惟就關於易科罰金之折算標準、易服勞役之折
      算標準及期限、罰金刑與死刑是否併予執行、多數有期徒
　　　刑定應執行之刑時之最高刑期之限制等之修正，則事涉行
　　　為人易刑折算標準金額之多寡與期限之長短及定執行刑時
  　　能否就罰金刑併予執行或有期徒刑定應執行之刑時最高度
    　之限制，固亦均屬應依修正施行後刑法第二條第一項所應
      比較適用法律之範圍，然並不包括在上開有關「罪刑應綜
　　　其全部之結果為比較後整體適用」之範圍，而應分別各依
  　　比較之結果，個別適用最有利於行為人之法律處斷。（最
　    高法院九十五年五月二十三日第八次刑事庭會議決議及最
      高法院二十四年度上字第四六三四號、二十四年度上字第
      五二九二號、二十七年度上字第二六一五號判例參照）。
  　(3)被告所犯涉及修正之刑法部分條文有關「罪刑應綜其全部
    　之結果為比較後整體適用」之新舊比較部分：按被告行為
      後，刑法部分條文雖已修正公布施行，然被告所犯係公職
      人員選舉罷免法第九十二條之罪，就罪刑有關部分，乃僅
      涉及從刑褫奪公權部分之修正。按公職人員選舉罷免法第
      九十八條第三項規定：「犯本章之罪或刑法分則第六章之
      妨害投票罪，宣告有期徒刑以上之刑者，並宣告褫奪公權
      。」惟該法並未規定褫奪公權宣告之期間標準，然該法為
      刑法之特別法，刑法總則除於其他法令有特別規定外，亦
      適用之，故褫奪公權之宣告即應適用刑法第三十七條第二
      項之規定。又依上開公職人員選舉罷免法第九十八條第三
      項之規定，只要係犯該法第五章（妨害選舉罷免處罰）之
      罪（包括該法第九十二條之罪）或刑法分則第六章之妨害
      投票罪，而宣告有期徒刑以上之刑者，即應宣告褫奪公權
      ，故無論修正施行前、後刑法第三十七條第二項關於褫奪
      公權應受「宣告六個月以上有期徒刑」或「宣告一年以上
      有期徒刑」，而依犯罪之性質認為有褫奪公權之必要者之
      限制部分，即無適用之餘地，而應僅有宣告褫奪公權期間
      （一年以上十年以下）之適用。據此，修正施行前、後刑
      法第三十七條第二項關於褫奪公權期間之規定，乃均相同
      （即均為一年以上十年以下），故修正施行後刑法第三十
      七條第二項關於褫奪公權期間之規定，並未較有利於被告
      三人，故依修正施行後刑法第二條第一項前段規定，仍應
      適用行為時法即仍依修正施行前刑法第三十七條第二項之
      規定宣告褫奪公權之期間。
  　(4)易科罰金部分，比較後應適用修正施行前刑法第四十一條
　    第一項易科罰金及修正前罰金罰鍰提高標準條例第二條（
      現已刪除）規定之說明：修正施行前刑法第四十一條第一
      項規定：「犯最重本刑為五年以下有期徒刑以下之刑之罪
      ，而受六個月以下有期徒刑或拘役之宣告，因身體、教育
      、職業、家庭之關係或其他正當事由，執行顯有困難者，
      得以一元以上三元以下折算一日，易科罰金。但確因不執
      行所宣告之刑，難收矯正之效，或難以維持法秩序者，不
      在此限。」；又依修正前罰金罰鍰提高標準條例第二條（
      現已刪除）規定（詳如後述），依刑法（即修正施行前刑
      法）第四十一條易科罰金或第四十二條易服勞役者，均就
      其原定數額提高為一百倍折算一日（法律所定罰金數額未
      依本條例提高倍數，或其處罰法條無罰金刑之規定者，亦
      同），則依修正施行前刑法第四十一條第一項及修正前罰
      金罰鍰提高標準條例第二條易科罰金之折算標準，即應以
　　　銀元一百元以上三百元以下即新臺幣三百元以上九百元以
　　　下折算一日；惟修正施行後之刑法第四十一條第一項則規
  　　定：「犯最重本刑為五年以下有期徒刑以下之刑之罪，而
　    受六個月以下有期徒刑或拘役之宣告者，得以新臺幣一千
      元、二千元或三千元折算一日，易科罰金。但確因不執行
      所宣告之刑，難收矯正之效，或難以維持法秩序者，不在
      此限。」經比較修正施行前後同條第一項及修正前罰金罰
      鍰提高標準條例第二條易科罰金折算標準、執行之限制，
      均以行為時法即修正施行前刑法第四十一條第一項前段及
      修正前罰金罰鍰提高標準條例第二條易科罰金折算標準之
      規定，對被告有利；至就准否易科罰金執行之限制，雖修
　　　正施行後同法第四十一條第一項已刪除「因身體、教育、
　　　職業、家庭之關係或其他正當事由，執行顯有困難者」之
  　　執行限制，似乎較有利於受刑人，惟觀諸該修正理由，立
　    法者乃傾向於將易科罰金範圍擴大，由法官單純從避免短
      期自由刑弊害方面思考是否准許易科罰金，至於個案中如
　　　何執行易科罰金，檢察官仍可依該條項但書之規定，審酌
　　　行為人是否具有「確因不執行所宣告之刑，難收矯正之效
  　　，或難以維持法秩序」等事由，而為准許或駁回行為人易
　    科罰金之聲請，對於行為人並無較為有利。據此，經比較
      新舊法結果後，仍以行為時法即修正施行前刑法第四十一
      條第一項及修正前罰金罰鍰提高標準條例第二條之規定，
      較有利於行為人，故依修正施行後刑法第二條第一項前段
      規定，就此部分應逕適用行為時法即仍依修正施行前刑法
      第四十一條第一項前段及修正前罰金罰鍰提高標準條例第
      二條之規定。
（三）併案審理部分之說明（即臺灣新竹地方法院檢察署九十五
      年度偵字第二三一二號部分）：被告於九十四年十二月一
　    日上午十時許，在新竹縣竹北市○○○路與博愛路口競選
      總部召開記者會公然宣稱：「甲○○不可能去洗錢，而是
      去查洗錢，查誰洗錢呢，就是查戊○○洗錢」等語，具體
      指摘自訴人洗錢不實事項，而以記者會方式傳播該足以毀
      損自訴人名譽之不實事項，足生損害於自訴人及新竹縣第
      十五屆縣長選舉之選舉權人對於新竹縣縣長選舉候選人之
      判斷，而經自訴人提出告訴，經檢察官偵查後移送本院併
      案審理部分，雖原未經自訴人提起自訴，然此部分與本院
      認為自訴有罪部分（如上述）有接續犯之單純包括一罪關
      係，自為自訴效力範圍所及，本院應併予審理，合並敘明
      。
（四）量刑：爰審酌候選人於選舉期間固因選舉活動激烈，為爭
      取選民之支持，無不戮力以赴，故政治性言論評論縱有誇
      大、嘲諷、攻訐，究屬可受公評之事項，從事政治活動者
      應均須予以容忍，又政治揭弊亦為選舉常態，更有助於政
      治清明，然若涉及人身名譽之事實陳述，則應誡忌謹守分
      寸，二者之間不容混淆。被告長期從事政治活動，為知名
　　　之政治人物，動見觀瞻，對此分際亦當深知，惟乃因競選
  　　活動激烈，即在未取得相當合理事證下，率爾以未經證實
    　之耳語公開傳播對自訴人不實之事項，實有未當，無論就
      形式上或實質上均足以造成不公平之選舉，有違民主法治
      國家公平選舉之制度，參以其犯罪之動機、目的無非在為
      求勝選，犯罪之手段尚非十分激烈，自訴人嗣後已當選新
      竹縣長，所生之實質損害尚非重大，又其行為前雖亦另涉
      二件違反公職人員選舉罷免法案件，然均尚未經為有罪判
      決確定，有臺灣高等法院被告前案紀錄表在卷可稽，依無
      罪推定法理，尚難於本案論罪科刑時採為被告之前案有罪
      確定素行資料等一切情狀，酌予量處如主文所示之刑，並
      諭知易科罰金之折算標準，同時依公職人員選舉罷免法第
      九十八條第三項、修正前刑法第三十七條第二項規定宣告
      褫奪公權一年。
八、不另為無罪諭知部分：
（一）自訴意旨另略以：被告亦意圖使同為候選人之自訴人不當
      選，意圖散布於眾，基於傳播不實之事之犯意，於九十四
      年十月十六日上午十時許，在新竹縣竹北市○○○路與博
      愛路口競選總部，利用競選總部成立大會之公共場所發表
      公開演講之機會，於演講時公然宣稱：「包含對方．．．
      用各種惡毒手段抹黑、每天跪下來發誓說只做一任，四年
      後要轉給邱鏡淳，邱等了四年沒等到，一張看板說『你吃
      飽了嗎？』問他吃飽了嗎？吃得肥古古還要吃」、「同樣
      的，營養午餐，我的弟弟不會去包營養午餐，那個回扣的
      錢、沒有剝削，拿來做營養午餐就夠了」等語，亦具體指
      摘不實之事項，足生毀損自訴人之名譽，致生損害於自訴
      人及新竹縣第十五屆縣長選舉之選舉權人對於新竹縣縣長
      選舉候選人之判斷，因認被告此部分亦涉犯公職人員選罷
    　法第九十二條之傳播不實事項罪嫌等語。
（二）按犯罪事實應依證據認定之，無證據不得認定犯罪事實，
      刑事訴訟法第一百五十四條第二項定有明文。而刑事訴訟
      法上所謂認定犯罪事實之證據，係指足以認定被告確有犯
      罪行為之積極證據而言，該項證據自須適合於被告犯罪事
      實之認定，始得採為斷罪資料，最高法院二十九年上字第
      三一０五號著有判例。又認定犯罪事實所憑之證據，無論
      係直接證據或間接證據，其為訴訟上之證明，須於通常一
      般之人均不致有所懷疑，而得確信其為真實之程度者，始
      得據為有罪之認定，倘其證明尚未達到此一程度，而有合
      理之懷疑存在，復無其他調查途徑可尋，法院即應為無罪
      之判決，最高法院七十六年台上字第四九八六號判例足資
      參照。
（三）自訴人認被告上開另涉犯公職人員選罷法第九十二條之傳
      播不實事項罪嫌部分，無非亦係以被告於上開演講之錄音
      光碟及譯文為論據。然查，被告於上開演講時，固確有上
　    開公然宣稱：「包含對方．．．用各種惡毒手段抹黑、每
      天跪下來發誓說只做一任，四年後要轉給邱鏡淳，邱等了
      四年沒等到，一張看板說『你吃飽了嗎？』問他吃飽了嗎
      ？吃得肥古古還要吃」、「同樣的，營養午餐，我的弟弟
      不會去包營養午餐，那個回扣的錢、沒有剝削，拿來做營
      養午餐就夠了」等語之事實，此為被告所不否認。然查：
    (1)自訴人於當時既為現任新竹縣縣長，更為本次縣長候選人
      ，其施政、行為舉止自應接受人民之檢驗、公評，而觀諸
      被告上開公開演講內容，就所宣稱：「包含對方．．．用
　　　各種惡毒手段抹黑」部分，固有用詞遣字惡劣之處，然究
  　　屬對自訴人之廣泛評論，尚難認有何意圖使自訴人不當選
    　而傳播不實之事可言。
    (2)再就被告宣稱：「每天跪下來發誓說只做一任，四年後要
      轉給邱鏡淳，邱等了四年沒等到」部分，已據證人丁○○
　    、丙○○分別到庭證稱：「（你有無跟被告提到自訴人下
      跪的事情？）有。（何時的事情？）九十年選舉的時候，
　    因為自訴人與邱鏡淳說只要作一任就好了，自訴人在義民
      廟、竹東兒童樂園政見發表會上，向選民下跪，請求選民
      投票給他，並且說作一任就好下一任給邱鏡淳作。（你說
      『下跪』是指民國九十年間？）是的。．．．我有請被告
　    以自訴人此種承諾而沒有履行，作為文宣來攻擊自訴人，
      不守誠信。（你剛才說自訴人下跪的事情你有無親自在場
      看到？）竹東兒童樂園我有看到，義民廟我不在場，且我
    　也有錄影帶」（參證人丁○○於本院九十五年十二月四日
      本院審理時之證述）、「（十二月三日投票之前，你是否
      曾經跟被告討論過民國九十年敗選之事情？）被告要參與
　    選舉之前．．．我有跟被告提過．．．（有無提到自訴人
      在九十年選舉的時候下跪的事情？）有。（討論的內容？
　    ）邱鏡淳那些人跟我提的．．．我沒有到現場，我聽邱鏡
      淳陣營的人說的。（你是否有將上開事情向被告轉述？）
      有。（你在向被告轉述的時候有無提到『下跪』這二個字
      ？）應該有。（有提到『只作一任』這四個字？）有」（
      參證人丙○○於本院九十五年十二月二十八日本院審理時
      之證述）等語，足徵被告雖確有指述自訴人，而公然宣稱
      ：「每天跪下來發誓說只做一任，四年後要轉給邱鏡淳，
      邱等了四年沒等到」等語，然究非空穴來風，顯然有所本
      。況被告所為上開指述亦事涉自訴人之政治承諾、誠信，
      究難認與公益全然無涉，應係屬言論自由之範籌，亦難認
  　　有何意圖使自訴人不當選而故為傳播不實之事之惡意。
    (3)至被告另宣稱：「一張看板說『你吃飽了嗎？』問他吃飽
      了嗎？吃得肥古古還要吃」部分，用字遣詞固帶有嘲諷、
      攻訐意味，然充其量尚僅能認係語意模糊之影射，究與單
      純之「事實陳述」要件有所不符，亦難認有何故為傳播「
      不實之事」可言。
    (4)又觀諸被告宣稱：「同樣的，營養午餐，我的弟弟不會去
      包營養午餐，那個回扣的錢、沒有剝削，拿來做營養午餐
      就夠了」等語，此部分指述承包營養午餐之主體對象乃自
      訴人之弟弟，雖然間接對自訴人亦不無影響，然指述之主
      體對象既應為自訴人之弟弟，究難認被告有何對自訴人故
      為傳播「不實之事」。又被告雖另指稱回扣、剝削等語，
      然亦未具體指述是否為自訴人收取回扣或剝削（蓋縱有收
      取回扣或剝削之情事，發包過程中所有參與者皆有可能，
      非僅自訴人一人可以收取回扣或剝削），縱然不無影射自
      訴人之意味，惟既非明確，自亦不得逕認係具體指涉自訴
      人，故此部分亦與公職人員選罷法第九十二條係針對候選
      人即自訴人故為傳播「不實之事」之構成要件不符。
（四）綜據上述，被告於上開演講時，固確有上開公然宣稱：「
      包含對方．．．用各種惡毒手段抹黑、每天跪下來發誓說
      只做一任，四年後要轉給邱鏡淳，邱等了四年沒等到，一
      張看板說『你吃飽了嗎？』問他吃飽了嗎？吃得肥古古還
      要吃」、「同樣的，營養午餐，我的弟弟不會去包營養午
      餐，那個回扣的錢、沒有剝削，拿來做營養午餐就夠了」
      等語之事實，然被告此部分之陳述或非空穴來風，而尚有
      所本，且與公益相關，或屬對自訴人之廣泛評論，或屬帶
      有影射意味之嘲諷、攻訐，或非具體指述自訴人，自均難
      認有何意圖使自訴人不當選而故為傳播「不實之事」可言
      ，亦與公職人員選罷法第九十二條係針對候選人即自訴人
      故為傳播「不實之事」之構成要件不符。據此，自訴意旨
      雖認被告就上開部分亦涉犯公職人員選舉罷免法第九十二
      條之傳播不實事項罪嫌，然關於此部分被告是否犯罪之證
      明則尚未能使本院達致確信之程度，而尚有諸多合理之懷
      疑存在，致本院無從形成被告此部分亦為有罪之確信，依
      「罪證有疑、利於被告」之證據法則，即不得就此部分遽
      為不利被告之認定。因之，此部分自訴人所舉出之積極證
      據既尚不足為不利於被告事實之認定，即應逕為有利於被
      告之認定，更不必有何有利之證據。此外，本院復查無其
      他積極證據足資證明被告另有此部分之犯行，應認為被告
      此部分之犯罪尚屬不能證明，原應就此部分另為被告無罪
      之諭知，惟自訴意旨認此部分與被告上開論罪部分係單純
      一罪關係，爰不另就此部分為被告無罪之諭知。
九、退併部分（即臺灣新竹地方法院檢察署九十五年度他字第二
    ０一五號）：臺灣新竹地方法院檢察署檢察官以自訴人另於
    偵查中對被告提出告訴，指稱被告另於九十四年十一月二十
    一日於中國時報地方新聞版刊登散布對自訴人不實事項之文
    宣，意圖使同為候選人之自訴人不當選，因認被告此部分亦
    涉犯公職人員選罷法第九十二條之罪嫌，而移送本院併案審
    理。然查：自訴人於偵查中對被告提出之此部分告訴，乃僅
    提出中國時報九十四年十一月二十一日地方新聞版報紙一份
    為證，惟被告則堅決否認該文宣係其所刊登或係其授意所刊
    登，而自訴人及自訴代理人亦於本院審理時陳明別無其他事
    證足以證明該文宣係被告所刊登或被告授意他人所刊登。據
    此，自難僅以中國時報九十四年十一月二十一日地方新聞版
    刊登散布對自訴人不利指述之文宣，即遽認係被告所為，自
    難認被告此部分亦涉有公職人員選罷法第九十二條之罪嫌。
    從而，此部分既未經自訴，亦難認被告此部分涉有公職人員
    選罷法第九十二條之罪嫌，則此部分即與本案自訴部分無何
    裁判上一罪或單純一罪關係可言，自非本案自訴效力範圍所
    及，本院自無從併予審理，應退由臺灣新竹地方法院檢察署
    檢察官另行依法偵處。
十、適用之法律：
（一）刑事訴訟法第三百四十三條、第二百九十九條第一項前段
      。
（二）刑法第二條第一項前段、第十一條第一項前段，修正前刑
      法第四十一條第一項前段、第三十七條第二項。
（三）公職人員選舉罷免法第九十二條、第九十八條第三項。
（四）修正刪除前罰金罰鍰提高標準條例第二條，判決如主文。
中　　華　　民　　國　九十六　年　　一　　月　　十七　日
                            臺灣新竹地方法院刑事第三庭
                                審判長法　官  汪  銘　欽
                                      法  官  楊　數　盈
                                      法  官  林　惠　君
以上正本證明與原本無異。
如不服本判決應於收受本判決後十日內向本院提出上訴書狀，其
未敘述上訴理由者，並得於提起上訴後十日內向本院補提理由書
狀( 均須按他造當事人之人數附繕本 )「切勿逕送上級法院」。
中　　華　　民　　國　九十六　年　　一　　月　　十七　日
                                      書記官  陳  秀  子
附錄本案論罪科刑法條全文：
公職人員選舉罷免法第九十二條
意圖使候選人當選或不當選，以文字、圖畫、錄音、錄影、演講
或他法，散布謠言或
傳播不實之事，足以生損害於公眾或他人者，處五年以下有期徒
刑。
